臺灣桃園地方法院刑事判決　　　　　　100年度簡上字第224號
上　訴　人　臺灣桃園地方法院檢察署檢察官
被　　　告　張志強
上列上訴人因被告毀損等案件，不服本院民國100 年3 月25日10
0 年度壢簡字第183 號第一審判決（聲請簡易判決處刑案號：99
年度偵字第25882 號），提起上訴，本院管轄之第二審合議庭判
決如下：
    主  文
原判決撤銷。
張志強以強暴公然侮辱人，處拘役肆拾日，如易科罰金，以新臺
幣壹千元折算壹日。又損壞他人之鐵門，足以生損害於他人，處
拘役貳拾日，如易科罰金，以新臺幣壹千元折算壹日。應執行拘
役伍拾伍日，如易科罰金，以新臺幣壹千元折算壹日。
    事  實
一、張志強因鄰居陳鳳鑾經常於深夜發出噪音而心生不滿，基於
    強暴公然侮辱之犯意，於民國99年8 月24日下午8 時許，在
    陳鳳鑾位於平鎮市○○路雙連二段118 巷12號住處前，在上
    開不特定人得以共見共聞之公開場所，公然以「幹你娘雞巴
    」、「操你娘雞巴」等足以貶損陳鳳鑾人格之穢語辱罵陳鳳
    鑾，並朝陳鳳鑾臉上吐口水，以此強暴方式貶抑陳鳳鑾之人
    格與社會評價而加以侮辱。
二、張志強基於毀損之故意，於99年8 月25日凌晨0 時許，在陳
    鳳鑾位於平鎮市○○路雙連二段118 巷12號住處前，徒手猛
    力拍打該處鐵門，致鐵門凹陷損壞，足以生損害於陳鳳鑾。
二、案經陳鳳鑾訴由桃園縣政府警察局平鎮分局報告臺灣桃園地
    方法院檢察署檢察官偵查後起訴。
    理  由
一、本件認定事實所引用卷內所有卷證資料（包含人證與文書證
    據、物證等證據）之證據能力，被告於本院準備程序、審理
    時均不爭執（見本院訴字卷第18、24至27頁），且無證據證
    明係公務員違背法定程序所取得；又卷內各項文書證據，並
    無刑事訴訟法第159 條之4 第1 款、第2 款顯有不可信而不
    得作為證據之情形，故本院均認有證據能力。
二、犯罪事實一部分：
    上揭犯罪事實業據被告於警詢、偵查及本院審理中坦承不諱
    ，核與告訴人陳鳳鑾於警詢及偵查中指訴之情節相符，足認
    被告任意性之自白與事實相符。本件事證明確，被告此部分
    犯行，應堪認定。
三、犯罪事實二部分：
    訊據被告固坦承有用手拍打告訴人住家鐵門之事實，惟矢口
    否認有何毀損之犯行，辯稱：伊當時拍打告訴人住家鐵門，
    係要叫告訴人下樓商談車輛賠償問題，但鐵門是告訴人自己
    槌的，伊不可能將鐵門拍到凹陷等語。惟查，上揭犯罪事實
    業據被告於本院準備程序中坦承不諱（見本卷壢簡卷第11頁
    、簡上卷第16頁反面），核與告訴人陳鳳鑾於警詢及偵查中
    指訴之情節相符；且被告於警詢及偵查中亦自承：告訴人住
    家鐵門原本即有生銹腐蝕，伊當時係用力拍打告訴人住家鐵
    門，造成鐵門稍微往後退等語（見99偵字第25882 號第5 、
    2 5 頁）；參以當時係凌晨0 時許夜深人靜之際，倘被告欲
    請告訴人下樓商談車輛賠償問題，自得以按門鈴、呼叫之方
    式為之，已足使告訴人知悉被告之來意，實無猛力拍打鐵門
    之理；況被告既見告訴人住家鐵門原本已有生鏽腐蝕之情況
    ，竟仍猛力拍打該鐵門，自知悉猛力拍打足以損壞該鐵門。
    此外，復有照片2 張在卷可稽，足認被告確係故意毀損告訴
    人之住家鐵門。被告上開所辯，顯係事後畏罪卸責之詞，不
    足採信。
    本件事證明確，被告此部分犯行，應堪認定。
三、核被告就犯罪事實一所為，犯刑法第309 條第2 項之強暴公
    然侮辱人罪，就犯罪事實二所為，係犯刑法第354 條之毀損
    罪。檢察官就被告人所犯強暴公然侮辱人部分，認被告係犯
    刑法第309 條第1 項之公然侮辱人罪云云，此部分起訴法條
    尚有未洽，應予變更。被告以言詞辱罵，並吐口水於告訴人
    臉上，均為其侮辱告訴人之部分行為，僅論以前暴侮辱罪。
    被告所犯上開2 罪，犯意各別，行為互殊，應予分論併罰。
四、不另為無罪諭知部分：
（一）公訴意旨另以：被告張志強於99年8 月25日凌晨0 時許，
      在平鎮市○○路雙連二段118 巷12號前，基於毀損之故意
      ，駕駛車號MI-3890 號自用小客車衝撞陳鳳鑾停放在上至
      前之車號3552-KQ 號自用小客車，致陳鳳鑾之上揭自用小
      客車後保險桿及後車廂凹損。因認被告此部分亦犯刑法第
      354條之毀損罪云云。
（二）按犯罪事實應依證據認定之，無證據不得認定犯罪事實；
      不能證明被告犯罪者，應諭知無罪之判決，刑事訴訟法第
      154 條第2 項及第301 條第1 項分別定有明文。次按認定
      不利於被告之事實，須依積極證據，苟積極證據不足為不
      利於被告事實之認定時，即應為有利於被告之認定，更不
      必有何有利之證據；又犯罪事實之認定，應憑真實之證據
      ，倘證據是否真實尚欠明確，自難以擬制推測之方式，為
      其判斷之基礎；刑事訴訟法上證明之資料，無論為直接或
      間接證據，均須達於通常一般之人均不致有所懷疑，而得
      確信其為真實之程度，始得據為有罪之認定，若其關於被
      告是否犯罪之證明未能達此程度，而有合理懷疑之存在，
      致使無從形成有罪之確信，根據「罪證有疑，利於被告」
      之證據法則，即不得遽為不利被告之認定，最高法院30年
      上字第816 號、53年台上字第656 號、76年台上字第4986
      號判例可資參照。又刑法第354 條之毀損罪，以行為人故
      意毀損他人之物為其構成要件，並無處罰過失毀損之規定
      。
（三）公訴人認被告涉有此部分犯行，無非係以被告之供述、告
      訴人陳鳳鑾於警詢及偵查中之指訴、照片8 張為主要論據
      。訊據被告固坦承有於上揭時、地撞擊告訴人車輛之事實
      ，惟堅決否認有公訴人所指此部分毀損犯行，辯稱：伊是
      返家停車倒車時，不慎撞到告訴人之車輛，並非故意撞擊
      等語。
（四）經查，告訴人陳鳳鑾固於警詢、偵查中證稱：被告當時在
      伊住處樓下叫囂，要求伊先生下樓處理，被告願賠償財物
      毀損，倘不下樓處理，即不賠償，伊下樓後發現伊所有之
      車輛被撞，後保險桿、後車廂受有損壞等語，惟告訴人並
      未親眼見聞被告於上揭時、地，駕駛車號MI-3890 號自用
      小客車衝撞其所有車號3552-KQ 號自用小客車，是依告訴
      人之指述，僅能證明其所有車輛確有遭撞擊之事實，惟尚
      難據以推論係被告故意駕車衝撞。參以依告訴人上開車輛
      受損照片觀之，該車輛後保險桿、後車廂所受損害，尚非
      甚重，堪認撞擊力道並非猛烈，僅屬輕微撞擊，亦難認定
      被告係故意撞擊告訴人車輛，是被告上開所辯，尚非不可
      採信。此外，復查無其他確切證據足資證明被告確有公訴
      人所指此部分毀損犯行，自不能證明被告此部分犯罪，惟
      此部分與被告前揭經本院論罪科刑部分，公訴人認有接續
      犯之實質上一罪關係，就此部分爰不另為無罪之諭知。
五、移送併辦意旨（100 年度偵字第5049號）略以：被告張志強
    於民國99年8 月24日下午8 時許，在陳銀榮位於平鎮市○○
    路雙連二段118 巷12號之住處前，基於公然侮辱之犯意，在
    上開不特定多數人所得見聞之公開場所，以「龜兒子」、「
    王八蛋」、「縮頭烏龜」等言詞辱罵陳銀榮。因認被告此部
    分亦犯刑法第309 條第1 項之公然侮辱罪，且與本案為同一
    案件云云。惟查：被告辱罵陳鳳鑾時，陳銀榮並未在場，陳
    銀榮係後來才返家等情，業據證人陳毅樺到庭證述明確（見
    本院簡上卷第32頁），核與被告供稱：伊辱罵陳鳳鑾時，陳
    銀榮不在場等語相符（見本院簡上卷第32頁反面），故被告
    縱有移送併辦意旨之犯行，顯與本案時間不同，應係另行起
    意；況移送併辦意指所指被害人為陳銀榮，與本件被害人陳
    鳳鑾亦非同一人，所侵害之法益不同。綜上所述，應認本件
    與併辦之犯罪事實係屬犯意各別、行為互異之不同二罪，尚
    無何裁判上一罪之關係，並非同一案件，難謂受原聲請簡易
    判決處刑效力所及，本院自無從併辦，應退回由檢察官另為
    適法之處理。
六、原審認被告事證明確，予以論罪科刑，固非無見。惟查，原
    判決認被告就犯罪事實一成立刑法第309 條第1 項之公然侮
    辱罪，且認被告就理由欄四撞擊告訴人車輛部分構成毀損罪
    ，均容有違誤，檢察官以原審未及審酌移送併辦之犯罪事實
    為由，提起上訴，雖無理由，然原判決既有前揭可議之處，
    自屬無法維持，應由本院予以撤銷改判。爰審酌被告與告訴
    人為鄰居，因噪音問題而生糾紛，不思以平和理性之方式處
    理，竟以吐口水之方式，公然侮辱告訴人，造成告訴人名譽
    受損，並毀損告訴人住家鐵門，且犯後僅坦承部分犯行，迄
    未賠償告訴人所受損失，兼衡被告犯罪動機、目的、手段、
    智識程度等一切情狀，各量處如主文所示之刑並定其應執行
    之刑，並均諭知易科罰金之折算標準，以資懲儆。
據上論斷，依刑事訴訟法第455 條之1 第1 項、第3 項、第369
條第1 項前段、第364 條、第299 條第1 項前段、第300 條，刑
法第309 條第2 項、第354 條、第51條第5 款、第41條第1 項前
段，刑法施行法第1 條之1 第1 項、第2 項前段，判決如主文。
本案經檢察官黃惠玲到庭執行職務。
中    華    民    國   100    年    7     月    28    日
                  刑事第一庭  審判長法  官  謝順輝
                                    法  官  張瓊華
                                    法  官  林虹翔
以上正本證明與原本無異。
不得上訴。
                                    書記官  劉宗源
中    華    民    國  100     年    7     月    28    日
附錄本案論罪科刑之法條：
中華民國刑法第309條（公然侮辱罪）
公然侮辱人者，處拘役或 3 百元以下罰金。
以強暴犯前項之罪者，處 1 年以下有期徒刑、拘役或 5 百元以
下罰金。
中華民國刑法第354 條（毀損器物罪）
毀棄、損壞前二條以外之他人之物或致令不堪用，足以生損害於
公眾或他人者，處2 年以下有期徒刑、拘役或5 百元以下罰金。